最高法院民事裁定　　　　　　　　　 111年度台上字第2269號
上　訴　人　蕭宏宇
訴訟代理人　李永裕律師
複 代理 人　許景棠律師
被 上訴 人　張翠玲
　　　　　　蕭睿君
　　　　　　蕭肇君
共　　　同
訴訟代理人　吳宏山律師
上列當事人間請求返還不當得利等事件，上訴人對於中華民國11
1年6月28日臺灣高等法院第二審判決（110年度重上字第510號）
，提起上訴，本院裁定如下：
    主  文
上訴駁回。
第三審訴訟費用由上訴人負擔。
    理  由
按上訴第三審法院，非以原判決違背法令為理由，不得為之。又
提起上訴，上訴狀內應記載上訴理由，表明原判決所違背之法令
及其具體內容，暨依訴訟資料合於該違背法令之具體事實，其依
民事訴訟法第469條之1規定提起上訴者，並應具體敘述為從事法
之續造、確保裁判之一致性或其他所涉及之法律見解具有原則上
重要性之理由。同法第467條、第470條第2 項定有明文。而依同
法第468 條規定，判決不適用法規或適用不當者，為違背法令；
依同法第469 條規定，判決有該條所列各款情形之一者，為當然
違背法令。是當事人提起上訴，如以同法第469 條所列各款情形
為理由時，其上訴狀或理由書應表明該判決有合於各該條款規定
情形之具體內容，及係依何訴訟資料合於該違背法令之具體事實
。如依同法第468 條規定，以原判決有不適用法規或適用法規不
當為理由時，其上訴狀或理由書應表明該判決所違背之法令條項
，有關司法院大法官解釋字號或憲法法庭裁判字號，或成文法以
外之習慣或法理等及其具體內容，暨係依何訴訟資料合於該違背
法令之具體事實，並具體敘述為從事法之續造、確保裁判之一致
性或其他所涉及之法律見解具有原則上重要性之理由。上訴狀或
理由書如未依上述方法表明，或其所表明者與上開法條規定不合
時，即難認為已合法表明上訴理由，其上訴自非合法。本件上訴
人對原判決關於命其給付新臺幣（下同）1,258 萬元本息部分，
提起上訴，雖以該不利部分判決違背法令為由，惟核其上訴理由
狀所載內容，係就原審取捨證據、認定事實之職權行使所論斷：
被上訴人之被繼承人蕭一俊之銀行帳戶於民國107年5月至7 月間
共提領1,054 萬元，均存入其弟即上訴人之帳戶（下稱系爭帳戶
），該款項係蕭一俊生前委任上訴人管理，並非贈與上訴人，其
後蕭一俊持系爭帳戶提款卡提領共6萬元，尚餘1,048萬元（下稱
系爭款項）。又蕭一俊將其因繼承父親蕭榮爵遺產而可分得之21
0萬元（下稱系爭遺產），亦委任上訴人管理。嗣蕭一俊於108年
9 月15日死亡，其與上訴人間就系爭款項、系爭遺產之委任關係
即消滅，被上訴人請求上訴人如數返還本息予其等公同共有，洵
屬有據等情，指摘為不當，並就原審已論斷或與判決結果不生影
響者，泛言未論斷或論斷違法，而非表明該不利部分判決所違背
之法令及其具體內容，暨依訴訟資料合於該違背法令之具體事實
，並具體敘述為從事法之續造、確保裁判之一致性或其他所涉及
之法律見解具有原則上重要性之理由，難認其已合法表明上訴理
由。依首揭說明，應認其上訴為不合法。末查原審受命法官整理
之不爭執事項中，關於蕭一俊帳戶提領1,054 萬元均存入系爭帳
戶一事，兩造積極而明確的表示不爭執（見原審卷148 頁），應
已生自認之拘束效力，原審自得據為認定事實及裁判之基礎。又
上訴人上訴本院後，始抗辯：系爭款項應扣除被上訴人蕭肇君提
領之21萬元，至其於蕭一俊死後再匯回之21萬元，非屬蕭一俊交
付伊之款項等語，核屬新防禦方法，依民事訴訟法第476條第1項
規定，本院不得審酌。均附此敘明。
據上論結，本件上訴為不合法。依民事訴訟法第481條、第444條
第1 項、第95條、第78條，裁定如主文。
中    華    民    國   111    年    9     月    21    日
                      最高法院民事第四庭
                          審判長法官  鄭  雅  萍  
                                法官  王  本  源  
                                法官  蕭  胤  瑮  
                                法官  賴  惠  慈  
                                法官  張  競  文  
本件正本證明與原本無異
                                      書  記  官
中    華    民    國   111    年    9     月    28    日